臺灣高等法院民事判決
110年度重上字第272號
上  訴  人  合麟國際商業股份有限公司


法定代理人  周 俊 雄  
訴訟代理人  呂 秋 𧽚律師
複 代理 人  陳 建 宇律師 
被 上訴 人  林 寀 志

訴訟代理人  張 致 祥律師
複 代理 人  朱 星 翰律師
被 上訴 人  林 芯 宇
            林 芯 安
            林 朝 聘
            林陳雪霞
共      同
訴訟代理人  林 永 頌律師
            沈 巧 元律師
上  一  人
複 代理 人  周 伯 彥
上列當事人間請求塗銷所有權移轉登記事件，上訴人對於中華民
國110年2月19日臺灣士林地方法院109年度重訴字第371號第一審
判決提起上訴，本院於110年8月11日言詞辯論終結，判決如下：
    主      文
上訴駁回。
第二審訴訟費用由上訴人負擔。
    事實及理由
一、上訴人主張：被上訴人林寀志（下稱林寀志）於民國99年1
    月29日向伊借款新臺幣（下同）1000萬元（下稱系爭借款）
    。詎林寀志自99年9月起，先後於附表所示時間，以贈與或
    買賣為原因，將其名下門牌號碼臺北市○○區○○○○街00號房屋
    （即同區○○段0小段0000建號，下稱系爭房屋），及坐落同
    小段000地號土地（與系爭房屋合稱為系爭房地）如附表所
    示應有部分移轉登記予被上訴人林芯宇、林芯安、林朝聘、
    林陳雪霞（以下依序稱林芯宇、林芯安、林朝聘、林陳雪霞
    ，合稱林芯宇等4人，與林寀志合稱為被上訴人），影響伊
    債權之受償。爰依民法第244條第1項、第2項、第4項規定，
    求為撤銷各該贈與、買賣及移轉登記行為，並請求林芯宇等
    4人塗銷移轉登記，回復為林寀志所有之判決（原審為上訴
    人敗訴之判決，經其不服提起上訴）。於本院之上訴聲明為
    ：㈠原判決廢棄。㈡撤銷被上訴人間如附表所示之贈與或買賣
    等債權行為（系爭債權行為）及所有權移轉登記之物權行為
    （系爭物權行為）。㈢林芯宇等4人應塗銷如附表所示所有權
    移轉登記。
二、被上訴人則以：系爭房地為林朝聘借名登記予林寀志，林寀
    志依林朝聘指示移轉登記系爭房地應有部分予林芯宇等4人
    ，其總財產並無增減，於其資力不生影響；況上訴人知悉上
    開移轉登記行為，距其提起本件訴訟已逾1年除斥期間等語
    ，資為抗辯。
三、上訴人於99年1月29日，自其渣打銀行帳戶匯出1000萬元至
    林寀志之永豐銀行松江分行帳戶；林寀志於如附表所示時間
    ，以贈與或買賣為原因，將系爭房地如附表所示應有部分移
    轉登記予林芯宇等4人等事實，為兩造所不爭執(見本院卷第
    146頁)，並有卷附系爭房地之地籍異動索引及登記謄本(見
    原審㈡卷第50至61頁)可佐，堪信為真。上訴人請求撤銷系爭
    債權及物權行為，林芯宇等4人塗銷如附表所示所有權移轉
    登記，為被上訴人所拒，並以前開情詞置辯。經查：
  ㈠民法第245條規定，債權人之撤銷權，自債權人知有撤銷原因
    時起，一年間不行使，或自行為時起經過十年而消滅。是以
    ，債權人之撤銷權，自知悉構成行使撤銷權之各事由時起，
    一年間不行使，即應歸於消滅。　
  ㈡訴外人周怡君前於103年1月2日，以林寀志將系爭房地如附表
    所示應有部分移轉登記予林芯宇等4人有害其債權，有償行
    為之受益人亦知其情事等為由，提起撤銷贈與行為等事件訴
    訟，經最高法院108年度台上字第993號民事判決（下稱前案
    ）敗訴確定，有卷附民事起訴狀、前案判決可稽（見原審㈠
    卷第162頁、本院卷第257-1至257-4頁），並佐以上訴人自
    陳：伊法定代理人周俊雄於105年10月17日前，即知悉林寀
    志於附表所示時間，將系爭房地如附表所示應有部分移轉登
    記予林芯宇等4人，並知悉林寀志與訴外人周怡君間之相關
    訴訟，且因前案傳訊公司會計人員作證，故詢問周怡君前案
    之相關案情等語（見本院卷第340至341、160頁），參互以
    觀，可知上訴人至遲於105年10月17日，即已知悉林寀志將
    系爭房地如附表所示應有部分移轉登記予林芯宇等4人之行
    為，並經由瞭解前案之相關案情，而知悉上述行為有害其債
    權，及有償行為之受益人亦知其情事等構成其行使撤銷權要
    件之各事由，為可認定。惟上訴人遲至109年2月14日始提起
    本件訴訟（見原審㈠卷第10頁），顯已罹於一年除斥期間，
    堪認上訴人之撤銷權因罹於除斥期間而歸於消滅，自不得再
    為行使，甚為明確。
　㈢上訴人雖以伊遲至前案判決確定時即108年10月24日，始確定
    系爭借款之借貸關係存在伊與林寀志之間，方具民法第244
    條請求權之適格，符合同法第128條所稱之得行使之狀態，
    辯稱伊並未罹於除斥期間云云（見本院卷第160至162頁）。
    然民法第244條規定乃債權人之撤銷權，並非債權人之請求
    權，上訴人主張該條性質為請求權，應自該請求權得行使時
    起算一年期間云云，顯有誤會。遑論民法第128條所謂請求
    權可行使時，係指權利人得行使請求權之狀態而言，並非以
    該債權經法院判決確定為準。審諸上訴人於105年間即以林
    寀志積欠系爭借款為由，對林寀志提起返還借款訴訟（案列
    原法院105年度重訴字第9號民事判決，見原審㈡卷第360至38
    1頁），堪認上訴人至遲自該時起，已處於得行使該債權請
    求權之狀態，並無不得行使之情事存在。上訴人辯稱伊遲至
    前案判決確定時即108年10月24日，始得行使該債權之請求
    權云云，顯不可採。
四、綜上所述，上訴人依民法第244條第1項、第2項、第4項規定
    ，求為撤銷各該贈與、買賣及移轉登記行為，並請求林芯宇
    等4人塗銷移轉登記，回復為林寀志所有，因其撤銷權已罹
    於同法第245條所規定之除斥期間，自不能准許。原審為上
    訴人敗訴之判決，並無不合。上訴意旨仍執前詞指摘原判決
    不當，求予廢棄改判，為無理由，應駁回上訴。
五、本件事證已臻明確，兩造其餘之攻擊或防禦方法及所用之證
    據，經本院斟酌後，認為均不足以影響本判決之結果，爰不
    逐一論列，附此敘明。
六、據上論結，本件上訴為無理由，依民事訴訟法第449條第1項
    、第78條，判決如主文。
中　　華　　民　　國　　110 　年　　8 　　月　　25　　日
                  民事第十六庭  
                        審判長法  官  朱耀平
                              法  官  羅立德
                              法  官  邱育佩
正本係照原本作成。
如不服本判決，應於收受送達後20日內向本院提出上訴書狀，其
未表明上訴理由者，應於提出上訴後20日內向本院補提理由書狀
（均須按他造當事人之人數附繕本）上訴時應提出委任律師或具
有律師資格之人之委任狀；委任有律師資格者，另應附具律師資
格證書及釋明委任人與受任人有民事訴訟法第466條之1第1項但
書或第2項所定關係之釋明文書影本。如委任律師提起上訴者，
應一併繳納上訴審裁判費。
中　　華　　民　　國　　110 　年　　8 　　月　　25　　日

    　　　　　　　　　　　　　書記官  林伶芳